【裁判字號】    90,交上易,16
【裁判日期】    891025
【裁判案由】    過失致死
【裁判全文】
臺灣高等法院刑事判決                              九十年度交上易字第一六號
    上  訴  人  臺灣臺北地方法院檢察署檢察官
    上  訴  人  乙○○
    即  被  告
右上訴人及被告因被告過失致死案件，不服臺灣台北地方法院八十九年度交易字第九
八號，中華民國八十九年十月二十五日第一審判決（起訴案號：臺灣台北地方法院檢
察署八十八年度偵字第二六六五五號）提起上訴，本院判決如左：
    主  文
原判決撤銷。
乙○○因過失致人於死，處有期徒刑伍月，如易科罰金以佰元折算壹日。
    事  實
一、乙○○於八十八年十一月十九日二十時五十五分許，駕駛車牌號ＤＮ－七五０五
    號自用小客車，沿台北縣新店市○○路往碧潭方向行駛，本應注意汽車行駛時，
    駕駛人應隨時注意車前狀況，並採取必要之安全措施，並應注意在市區道路行駛
    時，時速不得超過四十公里，而依當時情形又非不能注意，竟疏未注意車前狀況
    而以超速之六十公里之時速行進，適有莊雪美騎乘車牌號ＤＮＷ─九００號機車
    ，亦疏未注意依號誌指示行駛而左轉彎，致遭乙○○所駕駛汽車撞及，因顱內出
    血不治死亡，乙○○（原判決誤載為莊雪美）於肇事後，於警員前往現場處理時
    ，在其上開犯行未為任何有偵查犯罪職權之公務員已知悉前，不逃避接受裁判而
    當場向警員自首，承認其為肇事人，而知肇事之人。
二、案經台北縣警察局新店分局移送台灣台北地方法院檢察署檢察官偵查起訴。
      理  由
一、訊據被告對於前揭事實坦承不諱，核與證人黎仁善、徐明珠證述確有發生本件車
    禍之情事相合，並有道路交通事故調查報告表在卷可稽，被害人莊雪美確實因本
    件事故致頭部受傷腦內出血不治死亡，亦業經檢察官督同法醫師相驗屬實，製有
    勘驗筆錄、相驗屍體證明書、驗斷書、相片、道路交通事故調查報告在卷可憑，
    另按汽車行駛時，駕駛人應隨時注意車前狀況，並採取必要之安全措施，道路交
    通安全規則第九十四條第三項亦定有明文，又行車速度在市區不得超過四十公里
    ，同規則第九十三第一項第一款亦定有明文，被告行經上開肇事路口，即應注意
    上開法令之規定，負起其注意義務，而依當時情形亦無不能注意之情事存在，有
    道路交通事故調查報告表附卷可佐，竟疏未注意前開規定，未注意車前狀況，並
    採取必要之安全措施，而仍以超速之六十公里之時速行進，而撞擊亦疏未注意依
    號誌指示行駛而左轉彎之莊雪美騎乘之機車，其就本件事故之發生有過失甚為明
    確，此亦有台灣省台北縣區車輛行車事故鑑定委員會八十九年二月十八日八九北
    行字第○二一○號函所附之北鑑字第八九一○八號鑑定意見書在卷可查，雖被害
    人莊雪美亦疏未注意依號誌指示行駛而左轉彎（莊雪美之機車於撞擊後之刮地痕
    在對向車道之內側第一、二車道之間─見道路交通事故調查報告表），而就本件
    事故之發生同有過失，惟究未能據以解免被告乙○○（原判決誤載為李豐盛）疏
    失之咎，而被害人莊雪美確實因本件事故致頭部受傷腦內出血不治死亡，被害人
    之死亡與被告之上開過失行為間有相當因果關係，本件事證明確，被告犯行洵堪
    認定。
二、核被告乙○○所為，係犯刑法第二百七十六條第一項之過失致人於死罪，被告於
    肇事後，於警員前往現場處理時，在其上開犯行未為任何有偵查犯罪職權之公務
    員已知悉前，不逃避接受裁判而當場向警員自首，承認其為肇事人，有警訊筆錄
    及上揭事故調查表可稽並經證人即警員甲○○證述當時被告有坦承其是肇事者等
    ，是被告既已向該管公務員申述犯罪事實，而不逃避接受裁判，已合於刑法第六
    十二條前段所定對於未發覺之犯罪自首而接受裁判之要件，應依該條規定減輕其
    刑，又被告行為後，刑法第四十一條之規定，業經於九十年一月四日修正，並經
    總統於九十年一月十日公布，依法於九十年一月十二日生效，而修正後之刑法第
    四十一條第一項之規定「犯最重本刑為五年以下有期徒刑以下之刑之罪，而受六
    個月以下有期徒刑之宣告，因身體、教育、職業、家庭之關係或其他正當事由，
    執行顯有困難者，得以一元以上三元（業據罰金罰鍰提高標準條例第二條前段規
    定，就其原定數額提高為一百倍折算一日）以下折算一日，易科罰金，但確因不
    執行所宣告之刑，難收矯正之效，或難以維持法秩序者，不在此限」，對於被告
    並無不利，依刑法第二條第一項前段之規定，適用裁判時之新法。
三、公訴人依告訴人丙○○具狀請求上訴意旨略以被告係於案發後，自知無法逃避刑
    責，始向到現場處理之警員說出肇事之經過，並非自首接受裁判，被告為圖脫罪
    ，竟多次於訊問時陳稱本件係因被害人闖紅燈穿越馬路始撞上其所駕駛之車輛，
    被告於肇事後毫無歉意，且將賠償責任推給保險公司，犯後態度不佳等，查被告
    並未肇事逃逸，且於有偵查犯罪職權之公務員知悉前，在當場向警員坦承其為肇
    事者，即符自首之規定，另被告有無上述犯後態度不佳等之情事，原審已予以審
    酌，是公訴人之前揭上訴為無理由，另被告上訴意旨略以原審判決太重等，經查
    原審已就被告自首及過失程度、犯後未與被害人家屬成立和解、犯後態度等情狀
    ，量處有期徒刑伍月，尚屬妥適，是被告之上訴亦屬無理由，原審據以論罪科刑
    原非無見，惟就事實誤載被害人莊雪美自首與理由所述之被告自首尚有不合及前
    開法律之修正不及適用而有未洽，仍應由本院將原判決撤銷改判，爰審酌被告之
    智識程度、品行、過失程度、犯後未與被害人家屬成立和解，及坦承犯行之犯後
    態度等一切情狀，量處如主文所示之刑，並諭知易科罰金之折算標準。
據上論斷，應依刑事訴訟法第三百六十九條第一項前段、第三百六十四條、第二百九
十九條第一項前段，刑法第二百七十六條第一項、第六十二條前段、第四十一條第一
項、第二條第一項前段，罰金罰鍰提高標準條例第一條前段、第二條判決如主文。
本案經檢察官彭坤業到庭執行職務。
中    華    民    國      九十    年       二      月      二十二     日
                          臺灣高等法院交通法庭
                              審判長法  官  蔡  永  昌
                                    法  官  陳  榮  和
                                    法  官  許  宗  和
右正本證明與原本無異。
不得上訴。
                                    書記官  廖  艷  莉
中    華    民    國     九十     年       二       月       二十二     日
附錄：本案論罪科刑法條全文
刑法第二百七十六條
因過失致人於死者，處二年以下有期徒刑、拘役或二千元以下罰金。
從事業務之人，因業務上之過失犯前項之罪者，處五年以下有期徒刑或拘役，得併科
三千元以下罰金。


司法院資訊處製作；財團法人民間司法改革基金會備份。
